【裁判字號】    99,上訴,2480
【裁判日期】    990908
【裁判案由】    毒品危害防制條例
【裁判全文】
臺灣高等法院刑事判決                99年度上訴字第2480號
上  訴  人
即  被  告  甲○○
指定辯護人  本院公設辯護人李廣澤
上列上訴人因違反毒品危害防制條例案件，不服臺灣板橋地方法
院99年度訴字第776號，中華民國99年6月10日第一審判決（起訴
案號：臺灣板橋地方法院檢察署99年度偵字第260號），提起上
訴，本院判決如下：
    主  文
上訴駁回。
   事  實
一、甲○○於民國97年間違反毒品危害防制條例案件，經臺灣板
    橋地方法院以97年度簡字第2611號判決判處有期徒刑3月確
    定，於98年4月21日易科罰金執行完畢。其明知海洛因（
    Heroin）、甲基安非他命（Methamphetamine）為毒品危害
    防制條例第2條第2項第1款、第2款所列之第1級、第2級毒品
    ，不得販賣、轉讓及持有。竟仍基於販賣第1級毒品海洛因
    、第2級毒品甲基安非他命牟利之犯意，於不詳時、地，以
    不詳方法取得海洛因、甲基安非他命後，除部分甲基安非他
    命供己施用外，以其所持用搭配0000000000號門號之行動電
    話為聯絡工具，於附表所示之時、地，以附表所示之價格，
    販賣附表所示之海洛因、甲基安非他命予鄧文龍。嗣經警對
    其所持用之0000000000號行動電話門號實施通訊監察後而循
    線查獲。
二、案經臺北縣政府警察局土城分局移送臺灣板橋地方法院檢察
    署檢察官偵查起訴。
    理  由
一、證據能力：
  (一)按被告之自白，非出於強暴、脅迫、利誘、詐欺、疲勞訊問
    、違法羈押或其他不正之方法，且與事實相符者，得為證據
    ，刑事訴訟法第156條第1項定有明文。被告於警詢、偵查、
    原審及本院審理時，所為不利於己之陳述，非出於強暴、脅
    迫、利誘、詐欺、疲勞訊問、違法羈押或其他不正之方法，
    且有後述證據可佐，被告自白應與事實相符，依法得為證據
    。
  (二)被告以外之人於審判外之言詞或書面陳述，除法律有規定者
    外，不得作為證據；被告以外之人於審判外向法官所為之陳
    述，得為證據；被告以外之人於偵查中向檢察官所為之陳述
    ，除顯有不可信之情況者外，得為證據；被告以外之人於審
    判外之陳述，雖不符刑事訴訟法第159 條之1 至第159 條之
    4 之規定，而經當事人於審判程序同意作為證據，法院審酌
    該言詞陳述或書面陳述作成時之情況，認為適當者，亦得為
    證據。當事人、代理人或辯護人於法院調查證據時，知有第
    159 條第1 項不得為證據之情形，而未於言詞辯論終結前聲
    明異議者，視為有前項之同意，刑事訴訟法第159 條第1 項
    、第159 條之1 、第159 條之5 分別定有明文。證人鄧文龍
    於警詢時所為陳述，為審判外之陳述而屬傳聞證據，被告及
    其辯護人於原審準備程序中同意前開證人於警詢時所為之陳
    述作為證據（見原審99年4月20日準備程序筆錄），爰審酌
    上開傳聞證據應無重大瑕疵且與事實相符，依前開法條規定
    ，均有證據能力。
  (三)被告及其辯護人同意卷附通訊監察書有證據能力（見原審99
    年4月20日準備程序筆錄），經原審於審理期日提示前開證
    據並告以要旨，被告及其辯護人就此部分證據之證據能力均
    未聲明異議（見原審99年5月20日審判筆錄），且查並無不
    得作為證據之事由，依法自得作為證據。
  (四)卷附通訊監察譯文，性質上為被告以外之人於審判外之書面
    陳述，為傳聞證據，然被告及其辯護人表示同意上開證據有
    證據能力（見原審99年4月20日準備程序筆錄），經原審於
    審理期日提示上開譯文並告以要旨，被告及辯護人就此部分
    證據之證據能力均未聲明異議（見原審99年5月20日審判筆
    錄），審酌前開譯文係依檢察官所核發之通訊監察書而實施
    監聽取得，且無證據證明係公務員違背法定程序或經偽造、
    變造所得，亦無顯有不可信之情況存在，引用上開陳述作為
    證據應屬適當，依刑事訴訟法第159條之5規定，即有證據能
    力。
二、被告於警詢、偵查、原審及本院審理時，對其於附表所示時
    、地販賣毒品予鄧文龍等情坦承：伊以搭配0000000000號門
    號之行動電話為販賣毒品之聯絡工具，分別於98年6月24日
    21時許，在臺北縣三峽鎮○○街，以1,500元之價格販賣0.5
    公克甲基安非他命予鄧文龍；於同年月25日12時30分許，在
    臺北縣土城市○○路○段185巷32弄1號前，以1,500元之價格
    販賣0.5公克甲基安非他命予鄧文龍；於同年月28日18時許
    ，在臺北縣三峽鎮介壽國小旁，以2,500元之價格販賣8分之
    1錢海洛因、以1,000元之價格販賣0.2公克甲基安非他命予
    鄧文龍；於同年月29日凌晨某時，在臺北縣土城市○○路○
    段185巷32弄1號前，以1,500元之價格販賣0.5公克甲基安非
    他命予鄧文龍；於同年7月3日1時40分許，在臺北縣土城市
    ○○路○段185巷32弄1號前，以1,000元之價格販賣不詳數量
    之海洛因予鄧文龍；於同年7月3日12時40分許，臺北縣三峽
    鎮○○路上7-11便利超商旁，以1,500元之價格販賣0.5公克
    甲基安非他命予鄧文龍。伊自身有施用甲基安非他命，伊亦
    係販賣甲基安非他命予鄧文龍等語不諱（見99年度偵字第26
    0號偵查卷第4至7頁、第16至18頁、原審99年4月20日準備程
    序筆錄、原審99年5月20日審判筆錄），且有證人鄧文龍於
    警詢證述：伊分別於98年6月24日21時許，在臺北縣三峽鎮
    ○○街上，以1,500元向被告購買0.5公克甲基安非他命；於
    同年月25日12時30分許，在臺北縣土城市○○路○段185 巷
    32弄1號前，以1,500元向被告購買0.5公克甲基安非他命；
    於同年月28日18時許，在臺北縣三峽鎮介壽國小旁，以1,00
    0元向被告購買0.2公克甲基安非他命；於同年月29日凌晨某
    時，在臺北縣土城市○○路○段185巷32弄1號前，以1,500元
    向被告購買0.5公克甲基安非他命；於同年7月3日12時40 分
    許，在臺北縣三峽鎮○○路上7-11便利超商旁，以1,500 元
    向被告購買0.5公克甲基安非他命等語可佐（見前開偵查卷
    第10至11頁），復有通訊監察譯文在卷可參（見前開偵查卷
    第12頁），足佐被告前開販售毒品之自白。雖證人鄧文龍於
    警詢並未證述其於98年6月28日（即附表編號3所示犯行）尚
    有另向被告購買海洛因，且證稱98年7月3日1時40分許，在
    臺北縣土城市○○路○段185號32弄1號（即附表編號5所示犯
    行），向被告係購買甲基安非他命，其未曾購買海洛因云云
    （見前開偵查卷第11頁），然觀諸卷附通訊監察譯文，98
    年6月28日17時45分許，鄧文龍撥打電話向被告詢問：「妹
    仔，女生有嘛？」，被告回稱「有」，鄧文龍復稱：「女生
    81，男生1張」等語（見前開偵查卷第12頁），可見98年6月
    28日鄧文龍與被告交易之毒品種類非僅其一。復參照鄧文龍
    前於98年6月24日以電話向被告聯絡購買毒品之通訊監察譯
    文，鄧文龍於該次通話中向被告詢問：「妹仔，你那邊男生
    有嗎？」等語（見前開偵查卷第12頁），而鄧文龍自承該次
    所購之毒品係甲基安非他命，可見鄧文龍係以「男生」一詞
    代表甲基安非他命，則其所稱之「女生」顯指甲基安非他命
    以外另種毒品。再依被告於檢察官偵查中供稱：譯文中所提
    到的「女生」是指海洛因等語（見前開偵查卷第17頁），且
    被告於本院審理時供稱：鄧文龍於98年6月28日向其同時購
    買海洛因、甲基安非他命等語（見原審99年4月20日準備程
    序筆錄），即可推知鄧文龍與被告聯絡購毒時所稱「女生」
    一詞代表海洛因，故鄧文龍於98年6月28日向被告同時購買
    海洛因、甲基安非他命一情堪以認定。同理可證，鄧文龍於
    98年7月3日0時8分，以電話向被告聯絡購毒時稱：「妹仔，
    女生1張」等語（見前開偵查卷第12頁背面），即可推知被
    告此次係向被告購買海洛因無疑。證人鄧文龍於警詢所述其
    於98年6月28日、同年7月3日1時40分許購毒情節顯有不實，
    自無可採，此部分犯行應以被告供述卷附通訊監察譯文為據
    。再我國法令對販賣毒品者臨以嚴刑，惟毒品仍無法禁絕，
    其原因實乃販賣毒品存有巨額之利潤可圖，故販賣毒品者，
    如非為巨額利潤，必不冒此重刑之險，是以販賣毒品者，無
    不出於營利之意。本件無從查證被告所販售前開海洛因、甲
    基安非他命之金額為何以致無從比較價差，且販賣毒品為法
    禁行為，非可公然為之，故買賣之價格並無公定，可能隨時
    依雙方間之關係深淺、資力、需求量及對行情之認知、來源
    是否充裕、查緝是否嚴謹、購買者被查獲時供述購買對象之
    可能性風險評估等，因而異其標準，並機動調整，非可一概
    而論，然被告甘冒罹於重典之風險販售前開毒品，絕無可能
    無利可圖，故被告從中牟利之意圖，亦堪認定。綜前所述，
    被告前揭任意性之自白核與事實相符，自可採信。本件事證
    明確，被告犯行洵堪認定，應予依法論科。
三、論罪科刑：
  (一)新舊法比較：
  1.被告行為後，毒品危害防制條例第4 條、第17條業已修正施
    行，修正前毒品危害防制條例第4 條第1 項原規定：「製造
    、運輸、販賣第一級毒品者，處死刑或無期徒刑；處無期徒
    刑者，得併科新臺幣10,000,000元以下罰金。」，同條第2
    項原規定：「製造、運輸、販賣第2 級毒品者，處無期徒刑
    或7 年以上有期徒刑，得併科新臺幣7,000,000 元以下罰金
    。」，修正後毒品危害防制條例第4 條第1 項規定：「製造
    、運輸、販賣第1 級毒品者，處死刑或無期徒刑；處無期徒
    刑者，得併科新臺幣20,000,000元以下罰金。」，同條第2
    項亦修正為：「製造、運輸、販賣第2 級毒品者，處無期徒
    刑或七年以上有期徒刑，得併科新臺幣10,000,000元以下罰
    金。」，修正前之規定較有利於被告。
  2.修正後毒品危害防制條例第17條增列第2 項規定：「犯第4
    條至第8 條之罪於偵查及審判中均自白者，減輕其刑。」被
    告於偵查中及審判中均自白犯行，依法得減輕其刑，自以修
    正後之規定較有利於被告。
  3.綜合比較結果，以修正後毒品危害防制條例之規定對被告較
    為有利，應整體適用修正後毒品危害防制條例之規定。
  (二)查海洛因、甲基安非他命分屬毒品危害防制條例第2 條第2
    項第1 款、第2 款所列之第1 級、第2 級毒品。是核被告如
    附表編號1 、2 、4 、6 所示意圖營利出售第2 級毒品甲基
    安非他命之所為，均係犯修正後毒品危害防制條例第4 條第
    2 項販賣第2 級毒品罪；如附表編號3 所示意圖營利出售第
    1 級毒品海洛因、第2 級毒品甲基安非他命之所為，係犯修
    正後毒品危害防制條例第4 條第1 項販賣第1 級毒品罪、同
    條例第4 條第2 項販賣第2 級毒品罪；如附表編號5 所示意
    圖營利出售第1 級毒品海洛因之所為，係犯修正後毒品危害
    防制條例第4 條第1 項販賣第1 級毒品罪。被告如附表編號
    3 所示同時出售第1 級毒品海洛因、第2 級毒品甲基安非他
    命，係一販賣行為同時觸前開販賣第1 級毒品、第2 級毒品
    二罪名，為想像競合犯，應從一重之販賣第1 級毒品罪論處
    。被告於販賣前後持有第1 級毒品之海洛因、第2 級毒品甲
    基安非他命之低度行為，為販賣之高度行為吸收，均不另論
    罪。被告所犯附表編號1 至6 所示販賣第1 、2 級毒品犯行
    間，行為互殊、犯意各別，應分論併罰。又被告有如事實欄
    所示之論罪科刑及執行完畢情形，有本院被告前案紀錄表1
    份附卷可稽，其於徒刑執行完畢後，5年以內再故意犯本件
    有期徒刑以上之罪，為累犯，均應依刑法第47條第1項之規
    定，除其中死刑、無期徒刑部分不得加重外，餘均加重其刑
    。又被告於偵查中及審判中均自白犯行，各應適用新修正毒
    品危害防制條例第17條第2項之規定減輕其刑，並先加後減
    之。再被告雖為利之所驅而販賣海洛因、甲基安非他命，然
    販賣毒品之對象僅一，尚屬單純，販售毒品數量不多，販毒
    所得多為千餘元，尚屬非鉅，被告犯罪後迭自警詢、偵查、
    審理均坦承犯行，堪認有所悔悟，而毒品危害防制條例第4
    條第1項之法定刑為死刑、無期徒刑；第2項之法定刑為7年
    以上有期徒刑，所犯情輕法重，衡情不無可憫恕之處，是本
    院認縱科以本罪法定最低度刑無期徒刑仍嫌過重，爰依刑法
    第59條規定，就其所犯販賣第1級毒品、第2級毒品犯行均酌
    減其刑，並遞減之。
四、原審認被告罪證明確，適用毒品危害防制條例第4條第1項、
    第2項、第17條第2項、第19條第1項，刑法第11條、第47條
    第1項前段、第55條、第59條、第51條第5款之規定，及審酌
    毒品均具成癮性，施用者多難以自拔，時有為求施用毒品而
    另涉刑案，其危害社會治安甚鉅。而被告為求個人私利，不
    惜鋌而走險，販賣毒品以營利，自有可議，惟衡其販賣毒品
    對象僅一，雖販售海洛因、甲基安非他命2種毒品，但每次
    販售數量尚寡，販售金額約千元之譜，所得非高，其中附表
    編號3所示犯行同時販售2種毒品，犯罪情節較其餘單純販售
    1 種毒品為重，暨其犯罪手段、方法、犯罪後坦承犯行，態
    度尚佳等一切情狀，分別量處如附表主文欄所示之刑，並定
    應執行刑有期徒刑18年。復說明0000000000號行動電話門號
    所搭配之行動電話為被告所持用以販售本案毒品之聯絡工具
    ，然0000000000號行動電話門號非被告名義所申請一節，業
    據被告於原審審理時供承明確（見原審99年4月20日準備程
    序筆錄），前開行動電話為被告所有，應依毒品危害防制條
    例第19條第1項之規定宣告沒收，如全部或一部不能沒收時
    ，應追徵其價額，或以其財產連帶抵償之。至前開行動電話
    所搭配之0000000000號門號SIM卡1枚，非被告所申辦，非屬
    被告所有，自無從於本件併為沒收之諭知。又被告如附表編
    號1、2、4、6所示販賣甲基安非他命之販毒所得均為1,500
    元；如附表編號3所示販賣海洛因之販毒所得2,500元、販賣
    甲基安非他命之販毒所得1,0 00元；如附表編號5所示販賣
    海洛因之販毒所得1,000元，均依毒品危害防制條例第19條
    第1項規定，分別在被告所犯各次犯行主刑項下宣告沒收，
    如全部或一部不能沒收時，以其財產抵償之。其認事用法均
    無違誤，量刑亦稱允當，被告上訴意旨，指摘原判決量刑過
    重，為無理由，其上訴應予駁回。
據上論斷，應依刑事訴訟法第368條，判決如主文。
本案經檢察官沈明倫到庭執行職務。
中    華    民    國    99    年     9    月     8    日
                    刑事第一庭審判長法  官  葉騰瑞
                                    法  官  彭政章
                                    法  官  莊明彰
以上正本證明與原本無異。
如不服本判決，應於收受送達後10日內向本院提出上訴書狀，其
未敘述上訴之理由者並得於提起上訴後10日內向本院補提理由書
（均須按他造當事人之人數附繕本）「切勿逕送上級法院」。
                                    書記官  王韻雅
中    華    民    國    99    年    9     月    8     日
附表
 ┌──┬──────┬───────┬───────────┬───────────┬───────────┐
 │編號│時      間  │  地      點  │    販賣毒品內容      │    所  犯  法  條    │      主      文      │
 ├──┼──────┼───────┼───────────┼───────────┼───────────┤
 │1   │98年6 月24日│臺北縣三峽鎮永│甲○○以新臺幣（下同）│毒品危害防制條例第4 條│甲○○販賣第二級毒品，│
 │    │21時許      │安街          │1,500 元之價格販賣0.5 │第2 項販賣第2 級毒品罪│累犯，處有期徒刑貳年肆│
 │    │            │              │公克甲基安非他命予鄧文│                      │月。搭配0000000000號行│
 │    │            │              │龍                    │                      │動電話壹支（不含門號09│
 │    │            │              │                      │                      │00000000號SIM 卡壹枚）│
 │    │            │              │                      │                      │沒收之，如全部或一部不│
 │    │            │              │                      │                      │能沒收時，追徵其價額，│
 │    │            │              │                      │                      │或以其財產抵償之。販賣│
 │    │            │              │                      │                      │第二級毒品所得新臺幣壹│
 │    │            │              │                      │                      │仟伍佰元沒收，如全部或│
 │    │            │              │                      │                      │一部不能沒收時，以其財│
 │    │            │              │                      │                      │產抵償之。            │
 ├──┼──────┼───────┼───────────┼───────────┼───────────┤
 │2   │98年6 月25日│臺北縣土城市中│甲○○以1,500 元之價格│毒品危害防制條例第4 條│甲○○販賣第二級毒品，│
 │    │12時30分許  │央路4 段185 巷│販賣0.5 公克甲基安非他│第2 項販賣第2 級毒品罪│累犯，處有期徒刑貳年肆│
 │    │            │32弄1 號前    │命予鄧文龍            │                      │月。搭配0000000000號行│
 │    │            │              │                      │                      │動電話壹支（不含門號09│
 │    │            │              │                      │                      │00000000號SIM 卡壹枚）│
 │    │            │              │                      │                      │沒收之，如全部或一部不│
 │    │            │              │                      │                      │能沒收時，追徵其價額，│
 │    │            │              │                      │                      │或以其財產抵償之。販賣│
 │    │            │              │                      │                      │第二級毒品所得新臺幣壹│
 │    │            │              │                      │                      │仟伍佰元沒收，如全部或│
 │    │            │              │                      │                      │一部不能沒收時，以其財│
 │    │            │              │                      │                      │產抵償之。            │
 ├──┼──────┼───────┼───────────┼───────────┼───────────┤
 │3   │98年6 月28日│臺北縣三峽鎮介│甲○○同時以2,500 元之│毒品危害防制條例第4 條│甲○○販賣第一級毒品，│
 │    │18時許      │壽國小旁      │價格販賣8 分之1 錢海洛│第1 項販賣第1 級毒品罪│累犯，處有期徒刑拾年。│
 │    │            │              │因、以1,000 元之價格販│、第2 項販賣第2 級毒品│搭配0000000000號行動電│
 │    │            │              │賣0.2 公克甲基安非他命│罪                    │話壹支（不含門號098966│
 │    │            │              │予鄧文龍              │                      │8274號SIM 卡壹枚）沒收│
 │    │            │              │                      │                      │之，如全部或一部不能沒│
 │    │            │              │                      │                      │收時，追徵其價額，或以│
 │    │            │              │                      │                      │其財產抵償之。販賣第一│
 │    │            │              │                      │                      │、二級毒品所得新臺幣參│
 │    │            │              │                      │                      │仟伍佰元沒收，如全部或│
 │    │            │              │                      │                      │一部不能沒收時，以其財│
 │    │            │              │                      │                      │產抵償之。            │
 ├──┼──────┼───────┼───────────┼───────────┼───────────┤
 │4   │98年6 月29日│臺北縣土城市中│甲○○以1,500 元之價格│毒品危害防制條例第4 條│甲○○販賣第二級毒品，│
 │    │凌晨某時    │央路4 段185 巷│販賣0.5 公克甲基安非他│第2 項販賣第2 級毒品罪│累犯，處有期徒刑貳年肆│
 │    │            │32弄1 號前    │命予鄧文龍            │                      │月。搭配0000000000號行│
 │    │            │              │                      │                      │動電話壹支（不含門號09│
 │    │            │              │                      │                      │00000000號SIM 卡壹枚）│
 │    │            │              │                      │                      │沒收之，如全部或一部不│
 │    │            │              │                      │                      │能沒收時，追徵其價額，│
 │    │            │              │                      │                      │或以其財產抵償之。販賣│
 │    │            │              │                      │                      │第二級毒品所得新臺幣壹│
 │    │            │              │                      │                      │仟伍佰元沒收，如全部或│
 │    │            │              │                      │                      │一部不能沒收時，以其財│
 │    │            │              │                      │                      │產抵償之。            │
 ├──┼──────┼───────┼───────────┼───────────┼───────────┤
 │5   │98年7 月3 日│臺北縣土城市中│甲○○以1,000 元之價格│毒品危害防制條例第4 條│甲○○販賣第一級毒品，│
 │    │1 時40分許  │央路4 段185 巷│販賣不詳數量之海洛因予│第1 項販賣第1 級毒品罪│累犯，處有期徒刑玖年。│
 │    │            │32弄1 號前    │鄧文龍                │                      │搭配0000000000號行動電│
 │    │            │              │                      │                      │話壹支（不含門號098966│
 │    │            │              │                      │                      │8274號SIM 卡壹枚）沒收│
 │    │            │              │                      │                      │之，如全部或一部不能沒│
 │    │            │              │                      │                      │收時，追徵其價額，或以│
 │    │            │              │                      │                      │其財產抵償之。販賣第一│
 │    │            │              │                      │                      │級毒品所得新臺幣壹仟元│
 │    │            │              │                      │                      │沒收，如全或肆肆部一部│
 │    │            │              │                      │                      │不能沒收時，以其財產抵│
 │    │            │              │                      │                      │償之。                │
 ├──┼──────┼───────┼───────────┼───────────┼───────────┤
 │6   │98年7 月3 日│臺北縣三峽鎮大│甲○○以1,500 元之價格│毒品危害防制條例第4 條│甲○○販賣第二級毒品，│
 │    │12時40分許  │同路上7-11便利│販賣0.5 公克甲基安非他│第2 項販賣第2 級毒品罪│累犯，處有期徒刑貳年肆│
 │    │            │超商旁        │命予鄧文龍            │                      │月。搭配0000000000號行│
 │    │            │              │                      │                      │動電話壹支（不含門號09│
 │    │            │              │                      │                      │00000000號SIM 卡壹枚）│
 │    │            │              │                      │                      │沒收之，如全部或一部不│
 │    │            │              │                      │                      │能沒收時，追徵其價額，│
 │    │            │              │                      │                      │或以其財產抵償之。販賣│
 │    │            │              │                      │                      │第二級毒品所得新臺幣壹│
 │    │            │              │                      │                      │仟伍佰元沒收，如全部或│
 │    │            │              │                      │                      │一部不能沒收時，以其財│
 │    │            │              │                      │                      │產抵償之。            │
 └──┴──────┴───────┴───────────┴───────────┴───────────┘

司法院資訊處製作；財團法人民間司法改革基金會備份。
